臺灣桃園地方法院刑事裁定
執行機關　　臺灣桃園地方法院檢察署
聲明異議人
即受刑人　　甲○○　男　41歲.
　　　　　　　　　　　號
上列聲明人因違反商標法案件，以臺灣桃園地方法院檢察署檢察
官執行之指揮為不當（94年執字第6648號、執緝字第589 號），
聲明異議，本院裁定如下：
    主      文
異議駁回。
    理      由
一、聲明異議意旨略以：聲明異議人甲○○（下稱聲明人）因違
    反商標法案件，經本院以93年度桃簡字第1123號判處「有期
    徒刑6 月，如易科罰金以300 元折算1 日。」確定在案，經
    聲明人聲請易科罰金，詎本院檢察署檢察官不准聲明人易科
    罰金，逕命聲明異議人入獄服刑，惟因：聲明人父母皆已年
    邁，且母親患有高血壓疾病，需長期治療照顧，聲明人配偶
    罹患憂鬱症，亦需長期治療無法工作，聲明人育有1 子1 女
    尚在國中、國小就讀，全家生活、教育所需均仰賴聲明人，
    聲明人入監服刑，全家生計陷入困頓，顯已符合刑法第41條
    第1 項之易科罰金要件；此外，聲明人已痛改前非，努力工
    作，應無不執行宣告之刑難收矯正之效之情形；並提出戶口
    名簿、戶籍謄本、診斷證明書、醫療收費單據、子女補習班
    收據、聲明人在職證明暨扣繳憑單等為據。
二、按犯最重本刑5 年以下有期徒刑以下之刑之罪，而受6 個月
    以下有期徒刑或拘役之宣告，因身體、教育、職業或家庭之
    關係或其他正當事由，執行顯有困難者，得以1 元以上3 元
    以下折算1日，易科罰金，但確因不執行所宣告之刑，難收
    矯正之效，或難以維持法秩序者，不在此限，刑法第41條第
    1 項固有明文。
三、次按檢察官就是否准予易科罰金，應綜合判斷受刑人是否有
    「執行顯有困難」及「不執行所宣告之刑，難收矯正之效或
    難以維持法秩序」之情事；倘經判斷之結果，受刑人確有「
    執行顯有困難」之情事，且無「不執行所宣告之刑，難收矯
    正之效或難以維持法秩序」之情形，則檢察官始得就是否准
    予易科罰金為裁量。換言之，倘經檢察官之判斷，受刑人並
    無「執行顯有困難」之情形，或有「不執行所宣告之刑，難
    收矯正之效或難以維持法秩序」之情事，則檢察官就是否准
    予易科罰金已無裁量之空間。而前開所謂「執行顯有困難」
    及「難收矯正之效」，或「難以維持法秩序」之用語，均屬
    抽象之法律概念。其情形是否存在，應由執行檢察官就受刑
    人之具體情況審酌之。易言之，執行檢察官就前開抽象之法
    律概念，具有「判斷之餘地」。倘依檢察官之判斷，受刑人
    雖有執行顯有困難之情形，但亦有確因不執行所宣告之刑，
    難收矯正之效之情事，乃適用刑法第41條第1 項但書之規定
    ，將受刑人送監執行。受刑人、其法定代理人或配偶就此執
    行處分不服，聲明異議時，法院固不得自行代替檢察官判斷
    受刑人是否有難收矯正之效之情事，惟得審查檢察官判斷程
    序是否違背法令？事實認定有無錯誤？有無逾越權限或濫用
    權力（專斷、將與事件無關之因素考慮在內）等。倘有上述
    違法情事，法院始得撤銷，否則即應尊重檢察官所為之專業
    判斷，而認聲明異議為無理由。經查：
  (一)聲明人前於民國81年間，曾因違反商標法案件，經法院判處
    有期徒刑5 月確定，於81年8 月31日易科罰金執行完畢；又
    於87年間，因販賣仿冒名牌鐘錶，再度違反商標法，經本院
    判處有期徒刑6 月，於88年6 月2 日易科罰金執行完畢，於
    該刑執行完畢5 年內，聲明人旋復於92年7 月6日 再犯本件
    意圖販賣而自大陸地區輸入仿冒名牌鐘錶，而違反商標法，
    經本院判處有期徒刑6 月，實已構成累犯（原判決業於理由
    中說明構成累犯，惟主文漏未諭知），有臺灣高等法院被告
    前案紀錄表、臺灣台北地方法院88年度易字第77 6號判決在
    卷可憑；據此，執行檢察官於指揮執行之程序，以前開事實
    為據，依其專業判斷，認為聲明人如不入監執行顯難收矯正
    之效，其所依據之事實，並無錯誤；此外，亦未見檢察官有
    逾越法律授權、專斷或將與事件無關之因素考慮在內等濫用
    權力之情事。依照前開說明，執行檢察官以94年度執字第
    6648號、94年執緝字第589 號執行命令指揮執行，將聲明人
    送監執行，即難指為違誤。
  (二)至於聲明人陳稱母親有高血壓疾病，配偶有憂鬱症，子女年
    幼等情。惟查，本院既已認檢察官以聲明人有「不執行所宣
    告之刑，難收矯正之效」之裁量並無違誤，猶如前述，則依
    刑法第41條之規定，即便聲明人確因該等事由而有執行困難
    之情形，亦非得准予易科罰金，是本院自無庸再就此部分審
    酌聲明人是否確有該情；況由聲明人所提資料，聲明人父親
    年約68歲，並無疾病，且聲明人尚有妹妹曾秋霞，均可一同
    協助照顧，又徵諸一般高血壓及憂鬱症疾病，均可以藥物控
    制，由診斷證明書觀之並無何立即、急迫之危險；末者，聲
    明人子女一者將近14歲（80年7 月9 日出生），一者12歲（
    81 年11 月2 日出生），亦非年幼。是以，聲明人所陳實亦
    難符合法定要件。
四、綜上所述，本院檢察署檢察官未准予聲請人易科罰金，並非
    無據，揆諸首開法條規定及說明，亦無何違誤，聲明人執前
    詞提起本件異議，為無理由，應予駁回。爰依刑事訴訟法第
    486條，裁定如主文。
五、如不服本裁定，應於送達後5日內向本院提出抗告狀。
中　  華　  民　　國　 　94  　年　　6  　月   　10   日
                         臺灣桃園地方法院刑事第三庭
                              法  官　陳雪玉
以上正本證明與原本無異。
　　　　　　　　　　　　　　　書記官　梁麗雲
中　　華　　民　　國　　94　　年　　6 　　月　　17　　日
